【裁判字號】    95,上易,1251
【裁判日期】    951129
【裁判案由】    傷害等
【裁判全文】
臺灣高等法院臺中分院刑事判決        95年度上易字第1251號
上  訴  人
即  被  告  丁○○
選任辯護人  陳昭全律師
上列上訴人因傷害等案件，不服臺灣臺中地方法院95年度易字第
1477號中華民國95年 8月15日第一審判決（起訴案號：臺灣臺中
地方法院檢察署94年度偵字第 14958號），提起上訴，本院判決
如下：
    主    文
上訴駁回。
    犯罪事實
一、丁○○與甲○○同在台中市西屯區逢甲大學附近商圈擺設攤
    位，從事商品販賣， 2人曾因批貨糾紛及削價競爭致生嫌隙
    ，丁○○竟與姓名、年籍均不詳之 2名成年男子，共同基於
    傷害及毀損之犯意聯絡，於民國94年5月3日（起訴書誤植為
    23日）0時許，在台中市○○區○○路75巷7號前，分持不明
    棍棒，或毆打甲○○，或毀損甲○○置於攤車上之手錶、手
    錶展示盤，及甲○○所有裝貨品之皮箱等物品，致甲○○因
    此受有背挫傷、雙手多處擦挫傷併左手肘撕裂傷等傷害，上
    開物品亦因此受損，足以生損害於甲○○。嗣因甲○○報案
    而查悉上情。
二、案經甲○○訴由臺中市警察局第六分局報告臺灣臺中地方法
    院檢察署檢察官偵查起訴。
    理    由
一、證據能力部分：(一)刑事訴訟法第159條之4對於具有高度特別
    可信之文書如公務文書，在兼具公示性、例行性或機械性、
    良心性及制裁性等原則下，雖屬傳聞證據，例外容許作為證
    據使用。因此，採取容許特信性文書作為證據，應注意該文
    書之製作，是否係於例行性之公務或業務過程中，基於觀察
    或發現而當場即時記載之特徵（最高法院94年度台上字第13
    61號判決要旨參照）。本件卷附之告訴人甲○○之診斷證明
    書，係告訴人於被毆當天上午前往澄清醫院就診，由醫師根
    據其專業就其所見告訴人身體各處呈現之傷勢，而當場即時
    記載所作之紀錄；至手錶、裝貨品之皮箱及手錶展示盤受損
    之照片（見偵查卷第10至16頁），係告訴人於報案後，持交
    警員依上開物品之現況所拍攝，且被告就告訴人於案發當日
    除遭人打傷外，物品亦遭人毀損一節，並不爭執，是依上開
    說明，均有證據能力。(二)證人李承璽於偵查中之證述，業經
    依法具結，依卷附資料，並無顯不可信之情況，依刑事訴訟
    法第159條之1規定，自得作為證據。
二、訊據被告丁○○坦承告訴人於前揭時、地遭人毆打及毀損貨
    物等情，惟矢口否認有何犯行，辯稱：伊於當天晚上至案發
    地點，係要尋告訴人談批貨之事，正要交談時，即見 2名男
    子出來打告訴人，並打他的攤位，那 2人均持長型棍子，伊
    只是站在旁邊，等他們打完離開時，伊也跟著離開，伊並未
    毆打告訴人及毀損告訴人之物品，伊於案發後以其手機撥打
    告訴人之手機，是因告訴人於案發後，先行打伊放在家中之
    手機，由伊父接聽，告訴人向伊之父表示遭伊毆打，要求賠
    償，伊返家後向父親表明並未打人，才以手機撥打告訴人之
    手機，由伊之父向告訴人表明其要求賠償是不對的云云；辯
    護人則以：被告並無傷害告訴人及毀損其物品之動機，亦未
    曾謀求與告訴人和解，而告訴人就幾位女子至其攤位及其行
    動電話有無來電顯示，前後所述不一，且證人曾信昌於數月
    後僅憑聲音即指認被告毆打告訴人，其指認並不足採，另告
    訴人與證人曾信昌就歹徒所持用之兇器，指述亦有差異云云
    ，資為抗辯。經查：
  （一）告訴人於94年5月3日0時許，在台中市市○○區○○路7
        5巷7號前，遭人持兇器毆打成傷及毀損所販賣之商品等
        情，有澄清醫院94年5月3日出具之診斷證明書及貨物毀
        損照片在卷可稽（見偵查卷第30頁、第11至16頁）。依
        該診斷證明書所示，告訴人的確受有背挫傷、雙手多處
        擦挫傷併左手肘撕裂傷等傷害；貨物毀損照片則顯示手
        錶、手錶展示盤、裝貨品之皮箱受損情形。足見告訴人
        於前揭時、地遭毆擊，確受有上開身體之傷害及物品之
        毀損。
    (二)證人甲○○於原審到庭結證稱：伊本來在逢甲擺攤，有
        向被告批女孩用的肩帶，因被告也在同一條街上擺攤，
        伊感覺不好就把貨退給被告，而向另一個廠商批貨，因
        批的價格較低，伊賣的價格就比被告低，伊退貨給被告
        後，就不曾與被告聯絡，案發當天生意很差，沒幾個客
        人，被告找他的女性朋友問伊賣的價格，並詢問為何與
        隔壁之攤位擺得那麼近，伊還賣得比較便宜，伊就跟在
        那女子後面走，她走到被告的攤位，當時被告的攤位還
        有 2個伊不認識的男子，後來伊收攤子到巷子裡面，被
        告就夥同該2名男子打伊，伊確定那2個男子，就是後來
        夥同被告打伊的另外 2人，當天伊向朋友借的攤車、朋
        友寄放的手錶、手錶展示架（應係展示盤）、伊的皮箱
        、椅子、照明燈、水鑽飾品受損，因損壞的東西以手錶
        為主，故伊提出的照片就是攤車、手錶、手錶展示架（
        應係展示盤），伊推攤子時，有看到被告及 2個男子蹲
        在伊要經過的巷子旁，案發前，被告有告訴另 2人說「
        就是他」等語（見原審卷第40至42頁、第45至46頁）。
        是證人甲○○與被告同在逢甲夜市擺攤，並曾向被告批
        購肩帶，對於被告應無錯認之虞，其證言應可採信。
  （三）告訴人所持用0000000000之行動電話，於94年5月3日 0
        時19分29秒及21分6秒，分別撥打110報案電話，另於同
        日0時51分、1時33分、2時29分、5時44分所撥打受話者
        之行動電話號碼，均非被告持用0000000000之行動電話
        ，有遠傳電信股份有限公司之收費明細在卷足憑（見偵
        查卷第68至71頁）。反觀被告所持用0000000000號之行
        動電話，於95年5月3日凌晨1時3分25秒及2時0分23秒，
        分別有撥打告訴人持用0000000000之行動電話各 1次，
        有和信電訊股份有限公司通話明細在卷可參（見偵查卷
        第54頁）。足見告訴人並未於案發後，先行撥打被告之
        行動電話，反係被告一方於案發後主動以被告所使用之
        行動電話與告訴人聯絡之事實，洵堪認定。是被告辯稱
        ：係告訴人於案發後，先撥打伊之手機要求賠償，經伊
        之父接聽，待伊返家表明並未打人，才以伊之手機由伊
        之父告知告訴人索賠無理云云，並不足採。至證人黃阿
        明即被告之父雖於原審法院審理時證稱：第 1次是告訴
        人打電話給伊兒子即被告，但被告不在，由伊接聽，告
        訴人要求賠償，等被告返家，伊詢問得知被告並未打告
        訴人，才打電話告訴告訴人，被告並未打告訴人，無須
        賠償云云，亦顯與事實不符，不足採信。
  （四）證人即最初受理告訴人報案之臺中市警察局第六分局西
        屯派出所員警李承璽於偵查中具結證述：「告訴人拿驗
        傷單至派出所準備要提出告訴時，有人打電話給我，問
        我是否可以和解，我不記得是何人打給我的，應是被告
        認識的人，透過認識的人打電話給我，問我這種案件是
        否可以和解處理，我接到電話時，甲○○在場，經他同
        意，我將他的電話給打電話給我的那個人」「他打來的
        時間是凌晨，而且我給那個人電話沒多久，甲○○的手
        機就響了」等語（見偵查卷第56至57頁）。參以前揭被
        告所持用0000000000號之行動電話，於95年5月3日凌晨
        1時3分25秒及2時0分23秒，分別有撥打告訴人持用0000
        000000之行動電話各 1次。足見主動要求與告訴人洽談
        和解者，乃係被告或其所委託之人。苟如被告所言，其
        無參與毆打及毀損之行為，且係告訴人先主動索賠，則
        被告大可相應不理，何必大費周章，於知悉告訴人至派
        出所報案時，即請人打電話至派出所，詢問員警是否可
        以和解處理。益徵告訴人指述遭被告夥同另 2名男子毆
        打及毀損，確屬真實。至告訴人就幾位女子至其攤位及
        其行動電話有無來電顯示，固有前後所述未臻一致，惟
        該等陳述，非關傷害及毀損之構成要件事實，或係部分
        未完整之陳述；或係歷有時日，記憶漸淡所致，是該等
        小瑕疵尚不足以否定前揭已得確信之事實。
  （五）證人曾信昌於94年11月16日偵查及原審法院審理時，固
        證述憑聲音可確認被告係毆打告訴人之人云云，惟就相
        識甚久或較有往來之人，固可聽其聲音而辨識其人，然
        對素未相識之陌生人所發出短暫之聲音，是否能於半年
        之後仍有記憶，並憑以辨別何人所為，恐即存疑。本件
        證人已年逾50歲，聽力機能是否靈敏至初次聽音即可辨
        人之程度，本已可疑；況案發時間係94年5月3日，距該
        證人初次接受訊問時，已逾 6個月，恐更難有聽音辨人
        之可能。是證人曾信昌所為不利於被告之證述，本院認
        其憑信性甚低，尚難採信。又被告於本院雖聲請證人丙
        ○○到庭證述：案發當時其正在上廁所，見 2人毆打告
        訴人，被告站在旁觀看，未參與鬥毆，手上也沒有拿東
        西，那 2人打完後，往巷子裡面走，被告則往另個方向
        走云云。惟告訴人已否認案發地點有廁所，並陳明公廁
        係在另一巷道，而被告所提出之現場照片 3紙，均未發
        見有任何廁所，況依該照片所示，案發巷道當屬私人之
        住家或商店，應不可能有公廁存在，且一般房屋之廁所
        通常設置在較為內部或隱蔽處，該證人豈能一邊如廁，
        一邊見聞告訴人在巷道遭毆打之情形。是證人丙○○證
        述之憑信性亦低，自難採為有利於被告之認定。
  （六）被告與告訴人係擺設攤位之同業， 2人亦曾交易往來，
        則被告見有人到場鬧事，並毆打告訴人並毀損商品，理
        應加以關心或協助，縱被告害怕該 2名歹徒，不敢上前
        勸阻，亦可代為呼救或報警，更可在該 2名歹徒離去後
        ，上前關懷，協助收拾物品，惟被告竟在歹徒離開後，
        未加以任何詢問交談，即自行離去，在在與常情有違。
  （七）綜上所述，被告所辯顯係事後卸責之詞，不足採信，其
        夥同 2名姓名、年籍不詳之成年男子，毆打告訴人成傷
        及毀損告訴人攤位物品之事證明確，犯行洵堪認定。
三、被告行為後，94年2月2日修正公布之刑法、95年 5月17日刪
    除公布之罰金罰鍰提高標準條例第2條及95年6月14日增訂公
    布之刑法施行法第1條之1，均業於95年7月1日施行，應依刑
    法第2條第1項之規定比較應適用之法律如下：(一)修正刑法第
    28條限縮共同正犯之參與類型，較有利於被告，自應適用修
    正刑法第28條規定論處共犯。(二)修正刑法第33條第 5款規定
    ：「罰金：新臺幣一千元以上，以百元計算之」，且增訂刑
    法施行法第1條之1規定：「中華民國九十四年一月七」日刑
    法修正施行後，刑法分則編所定罰金之貨幣單位為新臺幣。
    九十四年一月七日刑法修正時，刑法分則編未修正之條文定
    有罰金者，自九十四年一月七日刑法修正施行後，就其所定
    數額提高為三十倍。但七十二年六月二十六日至九十四年一
    月七日新增或修正之條文，就其所定數額提高為三倍」，經
    比較修正前刑法第33條第5款、罰金罰鍰提高標準條例第1條
    前段、現行法規所定貨幣單位折算新臺幣標準第 2條等規定
    之適用結果，有關刑法第277條第 1項、第354條法定刑罰金
    部分之最高額固均相同，惟最低額於修正前為銀元十元即新
    臺幣三十元；修正後則為新臺幣一千元，是此部分修正後之
    法律並未較有利於被告，因此，就法定刑之罰金部分，自應
    適用修正前刑法第33條第5款、罰金罰鍰提高標準條例第1條
    之規定。(三)依修正前刑法第41條第 1項前段及刪除前罰金罰
    鍰提高標準條例第 2條規定，關於易科罰金之折算標準為銀
    元一百元、二百元、三百元，而修正後刑法第41條第 1項前
    段規定之折算標準為新臺幣一千元、二千元、三千元，自以
    適用修正前刑法第41條第 1項前段、刪除前罰金罰鍰提高標
    準條例第 2條之規定，諭知以銀元三百元折算一日為易科罰
    金之折算標準，對被告較為有利。(四)修正刑法第55條關於想
    像競合之規定：「一行為而觸犯數罪名者，從一重處斷。但
    不得科以較輕罪名所定最輕本刑以下之刑」，與修正前相較
    ，所增加之但書乃法理之明文化，非屬法律變更（最高法院
    95年第 8次刑事庭會議決議參照），自無庸依刑法第2條第1
    項之規定為新舊法比較，應逕依修正刑法第55之規定，論以
    想像競合犯。
四、核被告所為，係犯刑法第277條第 1項傷害罪及第354條毀損
    罪。被告與該 2名姓名、年籍不詳之成年男子間，有犯意之
    聯絡及行為之分擔，為共同正犯。被告與該 2名成年男子，
    在同時同地毆打告訴人成傷及毀損告訴人之物品，所犯上開
    二罪，係一行為觸犯數罪名之想像競合犯，應從一重之傷害
    罪處斷。原審以被告之罪證明確，並適用刑法第2條第1項、
    第28條、第277條第 1項、第354條、第55條、修正前刑法第
    41條第1項前段，罰金罰鍰提高標準條例第1條前段、修正前
    罰金罰鍰提高標準條例第 2條，並審酌被告無前科、犯罪之
    動機、手段、犯罪所生之危害與被害人平日之關係，及犯後
    否認犯行，態度不佳等一切情狀，量處有期徒刑 4月，並諭
    知易科罰金之折算標準。復敘明公訴人認被告另有毀損告訴
    人之推車攤架及置於攤架上之展示架、椅子、飾品等物部分
    ，因無證據足以證明，不能為不利被告之認定，惟該部分與
    經判決有罪之毀損部分，係實質上一罪，爰不另為無罪之諭
    知。核其認事用法均無違誤，量刑亦屬允當，被告上訴仍執
    陳詞，指摘原判決不當，為無理由，應予駁回。
五、據上論斷，應依刑事訴訟法第368條，判決如主文。
本案經檢察官乙○○到庭執行職務。
中    華    民    國    95    年    11  月    29      日
            刑事第六庭  審判長法  官  李  文  雄
                              法  官  劉  連  星
                              法  官  張  恩  賜
上列正本證明與原本無異。
不得上訴。
                              書記官  陳  如  慧
中    華    民    國    95    年    11  月    30      日
附錄論罪科刑法條
刑法第277條第1項：
傷害人之身體或健康者，處3年以下有期徒刑、拘役或1千元以下
罰金。
刑法第354條：
毀棄、損壞前二條以外之他人之物或致令不堪用，足以生損害於
公眾或他人者，處2年以下有期徒刑、拘役或5百元以下罰金。
                                                      Ａ


司法院資訊處製作；財團法人民間司法改革基金會備份。
